臺灣高等法院臺南分院刑事判決　九十六年度上易字第一七號
上訴人　臺灣臺南地方法院檢察署檢察官
被　告　甲○○
　　　　　　　　（另案於臺灣高雄第二監獄執行）
　　　　乙○○
上列上訴人因被告詐欺案件，不服臺灣臺南地方法院九十五年度
易字第七五六號中華民國九十五年十一月九日第一審判決（起訴
案號：臺灣臺南地方法院檢察署九十四年度核退偵字第一一六九
號），提起上訴，本院判決如下：
    主    文
原判決撤銷。
甲○○共同意圖為自己不法之所有，以詐術使人將本人之物交付
，累犯，處有期徒刑壹年。
乙○○共同意圖為自己不法之所有，以詐術使人將本人之物交付
，處有期徒刑陸月，如易科罰金以銀元佰元即新台幣玖佰元折
算壹日。
    事    實
一、甲○○曾因竊盜、搶奪、逃亡等案件，分別經臺灣嘉義地方
    法院、臺灣臺南地方法院判刑，定應執行刑有期徒刑三年八
    月確定，於民國（下同）九十年五月三日假釋期滿，未經撤
    銷，視為執行完畢。猶不知悔改，基於意圖為自己不法所有
    之犯意，自稱為「林世評」，並佯稱欲購車經營租車事業，
    而以電話邀約任職於匯豐汽車股份有限公司台中分公司之業
    務員丙○○於九十四年五月二十四日至臺南市○○○路○段
    九二號之「羅斯特咖啡店」洽談。丙○○屆期偕其公司課長
    陳湧田同往，甲○○向丙○○、陳湧田佯稱欲購買三部三菱
    牌新車，並以其另有三部中古車要出售，做為購買新車之頭
    期款，然甲○○未能依陳湧田要求，提出其所稱欲出售之中
    古車車輛證照以供查核，陳湧田乃與丙○○先行返回臺中。
    甲○○見狀，乃計畫前往台中市詐騙丙○○。遂於同日即九
    十四年五月二十四日以電話邀約有共同犯意聯絡之其友乙○○，商議由乙○○佯稱為其在台南地區所經營之租車店店長
    ，藉以取信丙○○。而於當晚以電話聯絡丙○○，佯稱其於
    翌日即九十四年五月二十五日將至台中市地區處理承租店面
    從事租車事業事宜，並請丙○○一併到場會商。甲○○與乙○○乃共同於九十四年五月二十五日上午十時許，至臺中市
    ○○路○段「阿拉丁ＫＴＶ」對面某空地處，與依約前來之
    丙○○會面，甲○○依前揭計畫，介紹乙○○為其在台南地
    區從事租車業之店長名義，並佯稱欲在台中市地區從事租車
    業，前揭「阿拉丁ＫＴＶ」對面某空地處即其預定從事租車
    事業地點，乙○○即要擔任該租車店長。乙○○亦附和甲○○前揭言語，向丙○○詢問有關車輛保養事宜，致使丙○○
    誤信甲○○、乙○○等人確有向其購車從事租車業之意。甲○○、乙○○乃帶領丙○○至前揭地點附近之「藝園堂茶坊
    」內續行洽商。因見丙○○已相信其等誑稱欲購車從事租車
    業等不實言語後，續由甲○○向丙○○騙稱因合夥人賭博欠
    債新臺幣（下同）六十萬元，並以三部中古車典當予當舖，
    已幫忙處理其中二十五萬元之款項，尚需三十五萬元還債，
    其清償債務取回車輛後，將委請丙○○出售，藉以充購買新
    車之頭期款，故希望丙○○先協助清償該債務。丙○○因相
    信甲○○、乙○○等人確實欲購車從事租車業，乃不疑有詐
    。而於同日中午十二時三十分許，至臺中商業銀行大慶分行
    提領現金三十五萬元，並駕車載其友人洪文宗及甲○○、乙○○至臺南縣新營市欲還款贖回甲○○所稱典當之三部中古
    車。同日十五時許，丙○○駕車抵達甲○○所指示之台南縣
    新營市○○路一０七二號鳳神大樓處，甲○○即向丙○○詐
    稱欲上樓還款取回典當車輛之證件，丙○○原欲同往，但甲○○推稱不方便，丙○○因同行之乙○○尚在車內，認甲○○不致於有詐，因之陷於錯誤而將三十五萬元交付甲○○。
    甲○○得款後，旋從上揭大樓後門處離去，並即打電話給丙○○，以購買檳榔為由，要丙○○轉交手機予乙○○接聽電
    話。丙○○未疑，將電話交予乙○○，甲○○遂於電話中交
    代乙○○離去。乙○○即藉買檳榔名義而離去。嗣因甲○○
    、乙○○遲遲未返，復不接聽電話，丙○○始知受騙。甲○○詐得前揭款項後，旋於當日下午與乙○○相約在台南縣永
    康市○○○路一心加油站附近處，將前揭款項中之四萬元朋
    分予乙○○。
二、案經丙○○訴由臺灣臺南地方法院檢察署檢察官偵查起訴。
    理    由
一、訊據被告甲○○坦承以前開詐欺言行，詐騙告訴人丙○○等
    事；訊據被告乙○○固坦承與被告甲○○共同至台中地區與
    丙○○會面，並同至台南縣新營市鳳神大樓處等情；然辯稱
    ：甲○○交付之四萬元，係其向被告甲○○所借款項，而非
    朋分贓款云云
二、經查：
(一)上揭犯罪事實欄所載經過情形，迭據被告甲○○、乙○○於
    本院審理時供承不諱，核與告訴人丙○○於偵查及原審審理
    時，以證人身分具結後之證述相符，並有告訴人丙○○提款
    三十五萬元之臺中商業銀行帳戶交易明細表影本一紙在卷可
    稽，事證明確。
(二)被告乙○○固辯稱：甲○○交付之四萬元，係其向被告甲○○所借款項，而非朋分贓款云云，然被告甲○○與乙○○於
    同日庭訊時，均坦承該筆款項並未約定歸還期間、亦未約定
    利息，且迄審理當日已逾一年，被告乙○○仍未返還，被告
    甲○○亦未向被告乙○○催討，而被告甲○○於審理之際，
    甚而不記憶當日交付款項之數額，凡此種種，均與現今社會
    借款之常情相違，足證該筆款項之性質實非借款，被告乙○○所為之辯解，與常情相違，委無可採。
(三)而被告乙○○因受被告甲○○之邀，於九十四年五月二十五
    日共同前往台中市，並與告訴人丙○○會面洽商，之後並一
    同返回台南，並至台南縣新營市鳳神大樓等情，業據被告乙○○於原審偵審中及本院審理時陳明在卷，並據被告甲○○
    及告訴人丙○○於原審證述屬實；被告甲○○於邀約被告乙○○前往台中市之際，曾告知被告乙○○，其於介紹被告乙○○予友人相識之際，將稱被告乙○○為其租車店之店長；
    被告甲○○並於台中市介紹被告乙○○予告訴人丙○○認識
    時，佯稱被告乙○○為其在台南經營租車店之店長，然實際
    上被告甲○○並未從事租車業，被告乙○○亦未擔任租車店
    店長一職等情，業據被告甲○○於原審以證人身分具結後證
    述明確（見一審卷第七十四頁），且據告訴人丙○○於原審
    證稱：乙○○自稱為甲○○在台南經營租車店之店長；乙○○於其等討論時，亦向其詢問有關汽車保養事項等語（見一
    審卷第七十一、六十九頁），況被告乙○○於原審亦坦承當
    日曾向告訴人丙○○詢問有關購買車輛後，汽車修繕事宜等
    語（見一審卷第二十八頁），從而，堪認被告乙○○與告訴
    人丙○○會面過程中，確曾附和被告甲○○之說詞，而向告
    訴人丙○○自稱曾擔任被告甲○○經營租車店之店長，並與
    告訴人丙○○討論有關購車後續行之保養車輛事宜，致使告
    訴人丙○○誤信被告甲○○所為欲從事租車業等不實言語為
    真，已參與詐欺取財之犯罪構成要件行為。
(四)告訴人丙○○於警詢及原審，均證稱：其攜帶三十五萬元款
    項與甲○○同至鳳神大樓，甲○○向其表示意欲自行攜帶款
    項進入大樓處理債務時，其因認與甲○○同行之乙○○仍在
    車上，故同意甲○○自行攜款進入大樓等語（見警卷第十八
    頁、一審卷第七十頁），復據被告甲○○於原審證稱：其詐
　　得告訴人交付之款項後，旋從鳳神大樓後門離去，並打電話
  　給告訴人，且請告訴人將電話交予被告乙○○，於電話中，
    即告知被告乙○○，令其自行離去等語（見一審卷第七十五
    頁），核與告訴人於原審證稱：甲○○攜款上樓後，旋以電
    話與其聯絡，並以命乙○○購買檳榔為由，請其將電話交予
    乙○○，其告知乙○○稱甲○○請其購買檳榔並將電話交付
    予乙○○接聽，但乙○○接聽電話後，旋於其未加注意之際
    ，逕行離去，離去時並未照會亦未告知等語相符（見一審卷
    七十頁）。被告乙○○亦坦承被告甲○○、告訴人丙○○前
    開所述屬實，並稱：當日被告甲○○打電話予告訴人丙○○
    ，經告訴人丙○○轉交後，被告甲○○命其離去，其旋即自
    行離去，並未再告知告訴人丙○○即行離去等語（見一審卷
    第八十六頁）。從而，被告乙○○見被告甲○○攜款獨自進
    入鳳神大樓，旋接獲被告甲○○要求其自行離去之電話，與
    告訴人丙○○告知被告甲○○來電係欲命其購買檳榔之目的
    明顯不同，而被告乙○○卻未多加詢問被告甲○○或告訴人
    丙○○發生何事，何以兩者說法相違？為何甫進入大樓，被
    告甲○○即命其自行離去？且其當時位置與告訴人丙○○相
    去不遠，卻未加招呼，即趁告訴人丙○○未予注意之情況下
    ，自行離去。足見被告乙○○於被告甲○○攜款進入鳳神大
    樓時，知悉被告甲○○將詐得款項先行離去，亦藉機離開現
    場，以避告訴人丙○○追問，自難辭詐欺取財犯行。
(五)又被告甲○○於原審證稱：離開鳳神大樓後，其曾與乙○○
    聯絡，並相約於台南縣永康市○○○路一心加油站處，其於
    會面之際，將所詐得之部分款項交付予乙○○等語（見一審
    卷第七十六頁），而被告乙○○於原審亦供承：離開鳳神大
    樓後，曾與被告甲○○會面，向其拿取四萬元款項等語（見
    一審卷第八十五頁），是被告甲○○向告訴人詐得前開款項
    後，亦朋分部分款項予被告乙○○。足認被告乙○○就被告
    甲○○詐騙告訴人丙○○一事，確實知悉，並有參與被告甲○○實施詐騙之行為，共同使告訴人丙○○陷於錯誤。被告
    甲○○、乙○○共同詐欺取財犯行已臻明確，堪以認定。
三、核被告二人所為均係犯刑法第三百三十九條第一項詐欺取財
    罪。被告二人間，有犯意聯絡及行為分擔，俱為共同正犯。
    被告甲○○前有如事實欄所載之前科紀錄等情，有臺灣高等
    法院被告前案紀錄表在卷可稽。被告甲○○行為後，刑法第
    四十七條有關累犯規定業已修正，修正前刑法第四十七條規
    定：「受有期徒刑之執行完畢，或受無期徒刑或有期徒刑一
    部之執行而赦免後，五年以內再犯有期徒刑以上之罪者，為
    累犯，加重本刑至二分之一。」修正後刑法第四十七條第一
    項規定：「受徒刑之執行完畢，或一部之執行而赦免後，五
    年以內故意再犯有期徒刑以上之罪者，為累犯，加重本刑至
    二分之一。」被告甲○○於有期徒刑執行完畢後，五年內故
    意再犯本件法定刑有期徒刑以上之罪，不論依修正前刑法第
    四十七條，或修正後刑法第四十七條第一項規定，均構成累
    犯，並無有利或不利之情形，自無適用修正後刑法第二條第
    一項之規定比較新舊法適用之問題（最高法院九十五年台上
    字第五五八九號判決參照）。則應依新刑法第四十七條第一
    項規定，加重其刑。原審予被告等論罪科刑，固非無見。惟
    原判決適用法條部分，未依刑法第二條第一項前段比較適用
    罰金罰鍰提高標準條例第一條前段，適用刑法施用法第一條
    之一，適用法則顯不當；又被告甲○○累犯部分，依施行前
    刑法第四十七條規定加重其刑，亦有違誤。公訴人上訴意旨
    指摘被告等二人未與告訴人和解，量刑過輕，亦為有理由，
    自屬無法維持，應由本院撤銷改判之。爰審酌被告二人犯罪
    動機、手段、目的、所得，明知告訴人擔任售車業務員，承
    受售車業績壓力，竟利用告訴人業績壓力，設計詐騙告訴人
    ，惡性非輕、及亦未賠償告訴人損害之犯罪後態度等一切情
    狀，分別量處被告甲○○有期徒刑壹年，被告乙○○有期徒
    刑六月，以資懲儆。被告乙○○行為後，刑法第四十一條第
    一項前段易科罰金規定業已修正變更，修正前之刑法第四十
    一條第一項前段規定：「犯最重本刑為五年以下有期徒刑以
    下之刑之罪，而受六個月以下有期徒刑或拘役之宣告，因身
　　體、教育、職業、家庭之關係或其他正當事由，執行顯有困
　  難者，得以一元以上三元以下折算一日，易科罰金。」第二
    項規定：「併合處罰之數罪，均有前項情形，其應執行之刑
    逾六月者亦同。」又行為時之易科罰金折算標準，修正前罰
　　金罰鍰提高標準條例第二條前段（現已刪除）規定，就其原
　  定數額提高為一百倍折算一日，則本件行為時之易科罰金折
    算標準，應以銀元三百元折算一日，依現行法規所定貨幣單
    位折算新台幣條例第二條規定，經折算為新台幣後，應以新
    台幣九百元折算為一日。惟修正公布施行之刑法第四十一條
    第一項前段則規定：「犯最重本刑為五年以下有期徒刑以下
    之刑之罪，而受六個月以下有期徒刑或拘役之宣告者，得以
    新臺幣一千元、二千元或三千元折算一日，易科罰金。」第
    二項規定：「前項規定於數罪併罰，其應執行之刑未逾六月
    者，亦適用之。」比較修正前後之易科罰金折算標準，以九
    十五年七月一日修正公布施行前之規定，較有利於行為人，
    則應依修正後刑法第二條第一項前段，適用修正前刑法第四
    十一條第一項前段規定，定其折算標準，諭知如易科罰金以
    銀元參佰元即新台幣玖佰元折算壹日。另本件所觸犯刑法第
    三百三十九條第一項規定法定刑有罰金刑，原應適用罰金罰
    鍰提高標準條例第一條前段規定：「依法律應處罰金、罰鍰
    者，就其原定數額得提高為二倍至十倍」。然九十五年七月
　　一日施行之刑法施行法第一條之一則規定：「中華民國九十
　  四年一月七日刑法修正施行後，刑法分則編所定罰金之貨幣
    單位為新台幣。九十四年一月七日刑法修正時，刑法分則編
    未修正之條文定有罰金者，自九十四年一月七日刑法修正施
    行後，就其所定數額高為三十倍。但七十二年六月二十六日
    至九十四年一月七日新增或修正之條文，就其所定數額提高
    為三倍。」依此，關於刑法第三百三十九條第一項規定：「
    意圖為自己或第三人不法之所有，以詐術使人將本人或第三
    人之物交付者，處五年以下有期徒刑、拘役或科或併科一千
    元以下罰金。」則該條項罰金刑部分，如依罰金罰鍰提高標
    準條例第一條前段規定，應為銀元二千元至一萬元（依現行
    法規所定貨幣單位折算新台幣條例第二條規定，即新台幣六
    千元至三萬元）；如依修正後刑法施行法第一條之一規定，
    其罰金刑則為新台幣三萬元。是依新刑法第二條第一項規定
    ，比較適用結果，則應適用罰金罰鍰提高標準條例第一條前
    段規定，對於行為人較為有利。是本件關於被告等所犯刑法
    第三百三十九條第一項之罰金部分，自應依罰金罰鍰提高標
    準條例第一條前段規定，併此敘明。
據上論斷，應依刑事訴訟法第三百六十九條第一項前段、第三百
六十四條、第二百九十九條第一項前段，刑法第第二條第一項前
段、第二十八條、第三百三十九條第一項、第四十七條第一項、
（修正前）第四十一條第一項前段，罰金罰鍰提高標準條例第一
條前段、第二條，判決如主文。
本案經檢察官徐松奎到庭執行職務。
中　　華　　民　　國　　96　　年　　2     月　　 7  　日
            刑事第一庭審判長法官　黃　崑　宗
                            法官　王　明　宏
                            法官　蔡　長　林
以上正本證明與原本無異。
不得上訴。
　　　　　　　　　　　　　書記官　李　培　薇
中　　華　　民　　國　　96　　年　　2     月　　 8  　日
附錄本案論罪科刑法條全文：
國刑法第三百三十九條第一項（普通詐欺罪）：
　意圖為自己或第三人不法之所有，以詐術使人將本人或第三人
之物交付者，處五年以下有期徒刑、拘役或科或併科一千元以下
罰金。
